【裁判字號】    97,聲,2244
【裁判日期】    970630
【裁判案由】    返還提存物
【裁判全文】
臺灣臺北地方法院民事裁定              97年度聲字第2244號
聲  請  人  香港商香港上海豐銀行股份有限公司
法定代理人  丁○○
代  理  人  甲○○
相  對  人  技毅工程股份有限公司
兼      上
法定代理人  乙○○
相  對  人  丙○○
上列當事人間返還提存物事件，本院裁定如下：
    主  文
聲請駁回。
聲請程序費用由聲請人負擔。
    理  由
一、按依民事訴訟法第104 條第1 項、第105 條第1 項及第106
    條規定，得聲請法院以裁定命返還供擔保之提存物或許其變
    換者，以供擔保人為限，此有司法院廳民一字第937 號函
    意旨可資參照。又供擔保人所供之擔保，旨在擔保其就本案
    訴訟將來能獲勝訴之確定判決，而於其一旦受敗訴之裁判確
    定，備為賠償受擔保利益人支出訴訟費用或所受損害之用，
    可參見最高法院86年度臺抗字第167 號裁判意旨。
二、聲請意旨略以：第三人中華商業銀行股份有限公司（下稱中
    華銀行）與相對人間請求清償債務事件，前遵本院96年度裁
    全字第11485 號民事裁定，為擔保假扣押執行程序，曾提供
    面額新臺幣100 萬元之交通銀行開發金融債券第20期第1 次
    5 年期債票共10紙為擔保，並以本院96年度存字第5614號提
    存事件提存在案，茲因聲請人自97年3 月29日起概括承受中
    華銀行之資產、負債及營業，債權業已合法讓與，且經相對
    人出具同意書及印鑑證明同意聲請人領回上開提存物，為此
    聲請返還提存物等語。
三、經查，聲請人上開聲請，雖據提出假扣押裁定、提存書、行
    政院金融監督管理委員會函、經濟日報等件影本及相對人技
    毅工程股份有限公司、乙○○、丙○○之同意書及印鑑證明
    為證，惟本院依職權調閱96年度存字第5614號提存卷宗，其
    內所依據之證明文件係本院96年度裁全字第11485 號假扣押
    裁定，提存人係假扣押債權人中華銀行，有該提存書、假扣
    押裁定在卷可稽。聲請人雖主張依金融機構合併法之規定受
    讓債權人中華銀行對相對人之債權，並經公告而生效，惟依
    該公告所示，其所受讓者，僅包含該債權本身與其從屬權利
    ，而擔保假扣押所為提存，係備為賠償受擔保利益人即相對
    人對於第三人中華銀行將來因本案訴訟敗訴，因而所受損害
    賠償請求權之用，依民事訴訟法第106 條準用第103 條規定
    ，擔保利益人即相對人對上開提存物，與質權人有同一之權
    利。是本件提存物乃係擔保受擔保利益人即相對人對中華銀
    行之損害賠償請求權之擔保物權，與聲請人所受讓之第三人
    中華銀行對於相對人之債權並非同一，且權利、義務主體互
    異，自非該受讓債權之擔保物權，顯非聲請人所受讓債權本
    身或其從屬權利自明。故聲請人受讓中華銀行之債權，縱聲
    請人於程序上得繼受依該假扣押裁定債權人地位續行執行，
    但非謂中華銀行依假扣押裁定所提存之擔保物，將來請求返
    還之權利亦當然由聲請人承受，聲請人自不得以已受讓中華
    銀行對相對人之債權，即謂亦同時受讓本件擔保物之請求返
    還權利。綜上，聲請人係概括承受中華銀行之資產及負債，
    並非中華銀行合併於聲請人，中華銀行於未辦理解散登記前
    ，其法人人格仍存在，中華銀行於概括出讓其資產及負債與
    聲請人前，向法院所為之擔保提存，其供擔保人仍為中華銀
    行，並不因其概括出讓資產及負債而變更，故聲請人聲請領
    回本件原由中華銀行提存擔保物，即有未合，應予駁回。爰
    裁定如主文。
中    華    民    國    97    年    6     月    30    日
                  民事第六庭    法  官  鄧德倩
以上正本係照原本作成
如不服本裁定應於送達後10日內向本院提出抗告狀，並繳納抗告
費新臺幣1,000元。
中    華    民    國    97    年    6     月    30    日
                                書記官  池東旭


司法院資訊處製作；財團法人民間司法改革基金會備份。
